臺灣高等法院臺中分院刑事判決　　　　　　　民國九十三年度上易字第六八四號
　　上　訴　人
　　即　被　告　戊○○
　　選任辯護人　侯傑中律師
　　上　訴　人
　　即　被　告　己○○
　　選任辯護人　陳淑芬律師
右上訴人等因傷害等案件，不服臺灣苗栗地方法院中華民國九十三年四月二十三日第
一審判決（民國九十三年度易字第七號，起訴案號：臺灣苗栗地方法院檢察署民國九
十一年度偵字第四七五一號），提起上訴，本院判決如左：
    主  　　文
上訴駁回
    事  　　實
一、己○○與被害人甲○○係養雞協會之會員，因渠等之共同友人即案外人廖桂梅常
    去己○○家中打牌，甲○○於民國（下同）九十一年六月五日前幾日勸廖桂梅不
    要常去己○○家中打牌，引起己○○之不悅。嗣己○○說要幫廖桂梅還錢，甲○○回稱：你還得起嗎？更引起己○○的不滿，伺機欲修理甲○○。戊○○為己○○之朋友，於同年月五日晚上，戊○○駕駛ＬＵ—四○一七號自用小貨車到己○○家中打牌，約翌日上午二時許，打牌結束後，其二人並約另三名不詳姓名年籍
    的成年人，共同基於毀損及傷害犯意聯絡，準備毆打甲○○及毀損其物品，渠等
    即駕駛戊○○前開自小貨車前往苗栗縣銅鑼鄉樟樹村五鄰六一號甲○○家附近的
    文峰國小前停車，己○○在該處等待接應，同日上午三時許戊○○率前開三名不
    詳姓名年籍的成年人，分持棍棒、木棍等物，先敲毀甲○○居住之工寮的鋁門玻
    璃二扇（起訴書誤載為四扇），致令不堪使用，進入工寮內（無故侵入住宅部分
    未據告訴﹚。甲○○熟睡之際，聽到外面玻璃門遭敲毀之聲音，掀開棉被，驚醒
    下床，欲查看之際，前開四人已經踢開甲○○睡覺的房間木門，並分持棒棍毆擊
    甲○○，甲○○則捲曲身體蹲在床邊，以雙手遮著頭部抵擋毆打，其中一人並說
    ：你管這麼多幹什麼，並把甲○○臥室內擺放的電話、電視機各一台敲毀，致令
    不堪使用，以上毀損部分均足以生損害於甲○○。甲○○因被毆打受有左側尺骨
    骨折、左側胸部肌肉挫傷、左側上肢多處挫傷併紅腫等傷害，並爬到門外草叢中
    喊救命躲藏。戊○○等人在毀損及傷害甲○○後，旋即逃離現場，但前開毀損鋁
    門玻璃過程適為居住在甲○○工寮旁邊的乙○○目擊（因聽到深夜敲毀玻璃聲音
    ，起床站在房間往外看，四人正在砸甲○○工寮的玻璃），並跑出房外觀看，其
    中一人往文峰國小方向走去，另三人則往另一方向逃離，乙○○先追往文峰國小
    方向之一人，因其速度很快，因此返回追另外三人，此三人中其中一人腳有一點
    拐，穿紅褲子、平頭、穿白色內衣，後來又有樟樹村村長及村民數人趕到，並看
    到戊○○穿著如上，行動也不便，往文峰國小附近走去，前來圍捕的村長丁○○
    及村民當場逮獲戊○○，並在文峰國小對面土地公廟發現戊○○所有的ＬＵ—四
    ○一七號自用小貨車，村民並在自小貨車上找到有凹痕的木質球棒一支﹙本有扣
    押，後被警方遺失，目前已滅失﹚；在場接應之己○○見事機敗露，逃往附近之
    文峰國小內，但仍為村民發現，並因無法躲藏自己走出來，由村民交警方處理。
二、案經被害人甲○○訴由苗栗縣警察局苗栗分局報請臺灣苗栗地方法院檢察署檢察
    官偵查起訴。
    理　　  由
一、訊據上訴人即被告己○○、戊○○或坦承有於右揭時、地為丁○○等樟樹村村民
    圍捕，但均矢口否認涉有上開犯行，己○○辯稱：根本沒有到現場，所以不知情
    ，當天是去找太太直銷的上線，因太晚沒找到人，內急，去文峰國小上廁所，出
    來被村莊的人堵到，就問伊姓名、住所各等語；戊○○則辯稱：沒有毆打甲○○
    ，當時服裝整齊，沒有掉拖鞋，當時到文峰國小散步、復建，根本不認識被害人
    ，且很多人可以證明伊走路不穩，與被害人沒有恩怨，沒有打被害人的動機各等
    語。經查：
（一）告訴人甲○○在警察局證述：九十一年六月六日凌晨三時許，有四人分持球棒
      棍棒，搗毀家中鋁門玻璃，直闖我家客廳後，用腳踹開房間木門，直接進入房
      間，持木棍襲擊我，造成我受有左側尺骨骨折、左側胸部肌肉挫傷、左側上肢
      多處挫傷併紅腫等傷害，並把臥室內電視機、電話各一台搗毀等語（詳見九十
      一年度偵字第四七五一號卷，下稱偵查卷，第八頁反面），其在原審審理中證
      稱：當天凌晨三點多，我在睡覺，我是睡在工地，然後突然我的玻璃門四扇當
      中的兩扇被他們打破、房間的木門被踹開，他們的動作很快，我的棉被一掀開
      ，他們就開始打我。看不清楚打我的人，但是有聽到他們之中有人說「管這麼
      多幹什麼」。我知道他們大概有四個人，他們打了以後就衝出去，我也爬出去
      叫救命，後來住在隔壁的鄰居乙○○就過來，他們兄弟好幾個一起過來各等語
      （詳見原審卷第九頁）。其前後指述情節相同，並有大千醫院診斷證明書（見
      同上偵查卷第三一頁）、現場照片八幀（見同上偵卷第三四頁至第三六頁）附
      卷可稽，且依照片顯示鋁門上的玻璃二扇、電話機、電視各一台確實被毀損，
      致令不堪使用，顯見告訴人甲○○之指述並非無據。
（二）證人乙○○於警詢時證述：當時在睡覺，聽到物品發出很大聲響，起來察看，
      看到四個人從甲○○家中跑出來，一個往文峰國小方向，另三人往右邊方向，
      當時天色很暗，我記得一個穿黑色褲子，一個穿紅色褲子等語（見偵卷第二一
      頁反面），其於檢察官偵訊時證稱：當天歹徒有四人，都拿棍棒，打完之後，
      三個出了門往右邊走，另一個往左邊，往左邊走的歹徒穿紅短褲，行動不便，
      是在場的戊○○等語（見同上偵卷第一五一頁），嗣其在原審審理時亦為相同
      的證述（見原審卷第十六頁至第二十五頁），其證詞與告訴人甲○○之指述相
      符，益證甲○○確實於前開時間、地點，被四人毆打成傷，而證人乙○○更指
      出四人中的其中一位係穿紅褲子，行動不便，是戊○○等語（見原審卷第二十
      五頁）。
（三）證人邱添勝於警局證述：接到電話知悉甲○○家中發生事情，在往甲○○家中
      的道路，看到戊○○從甲○○住處的方向走出來，我先到甲○○家中發現其受
      傷嚴重，即報案叫救護車，其他鄰居說歹徒的特徵，並說有一名落單，且腳有
      受傷，才想到有看到戊○○，且腳有受傷，才在文峰國小前二百公尺，與村民
      一起跑出去攔下戊○○，一群人又在文峰國小內發現己○○及另一人，把己○○攔下來，另一人跑掉等語（見偵查卷第二三頁反面至第二四頁）。其在檢察
      官偵訊時證稱：在路上先遇到戊○○，再遇到己○○等語（見偵查卷第一五二
      頁），嗣其於原審審理時亦證稱：抓到賴坤豪時，他的特徵是腳有點行動不方
      便，理平頭，穿什麼衣服我沒有印象，沒有穿鞋子。後來我們就帶到土地公廟
      那裡，還有人看到有人在文峰國小校門口，然後就往學校裡面跑，我感覺他好
      像是因為心虛，所以跑到學校裡面去躲，我沒有進去追，是其他村民進去追的
      ，後來己○○就自動走出來各等語（見原審卷第二八頁至第二九頁），其證詞
      就「路上先遇到戊○○，行動不便，穿紅褲子」部分與乙○○證述相符，益證
      戊○○確實與不詳姓名年籍的另三名成年人持棍棒毆打告訴人。
（四）被告戊○○在警局九十一年六月十九日詢問時供稱：九十一年六月六日凌晨二
      時許，在己○○家中看到其夫妻吵架，怕發生事情，因此把己○○拉開，要找
      他朋友調解，結果太晚找不到人，後來我和己○○開車到文峰國小，我在高速
      公路旁田埂路上，遇到一群人拿刀拿棍，說甲○○被打，民眾要打我，我害怕
      就報警‧‧‧（見同上偵查卷第十七頁反面），但其在八月三十日警詢時則改
      稱：見到己○○夫婦吵架，場面有點失控，就把己○○拉開，坐上我的自小貨
      車，己○○叫我載他到文峰國小旁，找他太太陳美暖從事安麗直銷的上線彭女
      士，因凌晨二點，彭女士已就寢，未打擾，便到文峰國小大門前休息，己○○
      內急，到國小上廁所，我因腳傷，即利用機會作復建，從國小走到二百公尺遠
      的高速公路，然後往回走‧‧‧當天穿紅短褲，短袖襯衫等語（見偵查卷第十
      九頁反面至第二十頁）。嗣其在檢察官偵訊時供稱：九十一年六月五日到己○○家中泡茶，晚上十二時，因己○○夫妻為錢吵架，就把己○○拉出去，找他
      做直銷的上線朋友，約凌晨二時到作直銷的朋友家，因該朋友已經睡覺，後來
      己○○跑到文峰國小上廁所，我就由國小走往高速公路方向作復建等語（見偵
      卷第五十頁至第五十一頁）。其中戊○○所供「場面有點失控，就把己○○拉
      開」，與陳美暖所證：「那天是因為六月五日晚上打牌‧‧‧打牌前我與先生
      已經有點不愉快等語（見原審卷第三四頁）‧‧‧打完牌，我先生跟戊○○、
      邱彩蓮、謝春梅一起出去，我以為他是要去關門、鎖門，不曉得他沒有進來了
      ，所以那天我先生離開家裡的時候，沒有跟我講原因，戊○○也沒有跟我講‧
      ‧‧（見原審卷第三七頁）」，就「離開住處到文峰國小的原因」有所不同。
      且戊○○所供稱「把己○○拉開，要找他朋友調解，結果太晚找不到人」與其
      自己在檢察官偵訊時所供稱「找他太太陳美暖從事安麗直銷的上線彭女士，因
      凌晨二點，彭女士就寢，未打擾」亦前後不同，再者，陳美暖證稱：「直銷安
      麗的上線姓名是彭蘭妹，可是案發的那段期間已經很久沒有往來了‧‧‧彭蘭
妹不是夜貓子，作息正常，她有先生、孩子，我先生跟她不怎麼熟悉，也不會
      主動聯繫‧‧‧」各等語（見原審卷第三八頁）。既然彭蘭妹已經結婚，有先
      生小孩，作息正常，與被告己○○平常沒有往來，也不熟悉，被告戊○○竟然
      在上午二點，與己○○想要到彭蘭妹家中請其協調己○○夫妻的情感，實難以
      令人置信，所辯應為卸責之詞。
（五）被告己○○於警詢及檢察官偵訊時均供稱：六月六日凌晨二時許，我與老婆陳
      美暖吵架，在我家打牌的戊○○把我帶開，並用自小貨車載我，我叫他載我去
      我老婆作安麗產品上線的彭女士家，請他調解，她家在文峰國小旁邊，因為她
      家燈火已滅，所以沒去打擾，我跟戊○○就在文峰國小旁邊逗留，當時我內急
      ，便到文風國小上廁所，戊○○就在文峰國小旁邊圍牆外靠近高速公路的小路
      ‧‧‧各等語（見偵查卷第十六頁）。所供除與戊○○說辭有相同的不合理之
      處外，案發當時，被告二人約上午二時許離開己○○住處，而告訴人住處並非
      鬧市，值此夜深之際，在該處滯留，且要前往彭女士家時，並未事先打電話過
      去（見原審卷第四九頁），以上均與常理有違，難以令人相信。
（六）證人陳美暖、賴榮治證稱被告戊○○的腳可以走，但一跛一跛。弘大醫院亦回
      函稱：戊○○於九十一年一月二十二日因右側跟股粉碎性骨折急診住院，於九
      十一年一月二十三日接受鋼釘復位固定，九十一年一月三十日出院，九十一年
      三月四日接受鋼釘拔除‧‧‧所以其在運動跑步上在術後半年內仍會有明顯阻
      礙及受限。雙足在外觀上應無明顯差異，只是患者肢腳踝關節的活動會有受限
      情形（見弘大醫院九十三年三月十一日弘院字第二三九九號函，附於原審卷審
      理筆錄前），足見被告戊○○的腳顯然可以行動，只是有所受限而已，所辯其
      走路不穩云云，無法為其有利的認定。則被告戊○○之辯護人於本院聲請履勘
      案發現場，以判斷戊○○之腳傷是否有可能到被害人家中毀損物品並傷害被害
      人後，迅速離開案發現場等情，及聲請函查戊○○於弘大醫院之醫療記錄，是
      否於案發時，確有能力完成本件犯罪事實。惟此部分經本院詳予審究，認為腳
      傷復原之狀況，依個人體質並不相同，且弘大醫院亦已回函表示『雙足在外觀
      上應無明顯差異，只是患者肢腳踝關節的活動會有受限情形』，則究竟受有多
      大限制，亦因人而異，尚不可一概而論。是戊○○之辯護人聲請履勘犯罪現場
      及函查弘大醫院部分，本院認無此必要，合此說明。
（七）再查，被告己○○於案發後，曾三次至醫院探視被害人等情，業據被告自承在
      案，並經被害人甲○○、證人張正秋、邱棟濱、羅春風等人於偵訊時詳述在卷
      （見偵查卷第十一、十二頁；第十五、十六頁；第二七至二九頁）。則若被告
      己○○與本件傷害案件無涉，何以案發後，冒著被誤會為加害人（按：曾於案
      發當時被發現在案發地點不遠之文峰國小），仍三次至醫院探視被害人？顯與
      常情未合。則被告己○○是否僅單純基於朋友身份去探視被害人，不免啟人疑
      竇。
（八）又被害人甲○○於案發當時所遺失之ＮＯＫＩＡ3310手機，據甲○○於警訊時
      稱：（你被順手拿走的手機有無歸還你？）我在醫院病房，己○○託明廖桂梅
      交給我，被我拒絕，我說這是刑案的證據，我不能收起來等語（見偵卷第十一
      頁反面），證人廖桂梅則否認有替己○○交付手機給甲○○，惟伊自承有借一
      支沒有門號之空手機給甲○○使用，但甲○○不接受；且伊所交付甲○○之手
      機，為其女林莉雯所有等語（見偵卷第二五頁反面、偵卷第一三九頁）。則有
      疑問者在於究竟廖桂梅所交付之手機是否為甲○○所遺失之手機？本院查：被
      害人甲○○所使用之手機，經查序號（相當於手機之身份證字號）為0000
      00000000000號，且曾經有二組門號分別是0000000000
      號及0000000000號使用過該手機。而廖桂梅之女林莉雯於偵查時復
      稱：「（遺失的那支手機最常使用的門號為何？）就是0000000000
      號，另外還會搭配0000000000號」（見偵卷第一七六頁）。由林莉
      雯所自承曾經使用0000000000之門號等節，該門號曾以被害人之手
      機序號使用過，顯見林莉雯確實有使用過甲○○所遺失之手機，應可認定。則
      廖桂梅辯稱於醫院所交付給甲○○之手機，係其女林莉雯所有等語，應非真實
      。蓋若林莉雯未曾持有甲○○之手機，何以其常用之門號顯示在甲○○之手機
      內？是被害人甲○○所稱廖桂梅所交付之手機係被告己○○託廖桂梅交付者，
      應可認為真實。則被告己○○若與本案無涉，又何以會取得甲○○之手機？並
      委託廖桂梅交付給甲○○，亦無法自圓其說。
（九）綜上所述，告訴人指述有四人持棍棒，於凌晨三時許，到其居住的工寮毆打伊
      及毀損其物品，業據證人乙○○證稱：目睹四人砸告訴人工寮鋁門的玻璃，其
      中一人身穿紅短褲，行動不便；證人邱添勝證述，到告訴人的工寮路上，遇到
      被告戊○○身穿紅短褲、行動不便及村民在文峰國小前抓到戊○○及見己○○
      心虛跑到文峰國小裡。且戊○○自稱當日身穿紅短褲，加上係在凌晨三時許出
      現在文峰國小前，即告訴人的工寮附近，另外在其車上，亦有圍捕的村民搜出
      的球棒一支，依據證人邱添勝證述，該球棒有砸東西的痕跡，上有凹痕（原審
      卷審理筆錄第三十頁），雖然苗栗縣警察局苗栗分局報告稱：扣案之證物棍棒
      一支，因年度人事異動而滅失（詳見偵查卷第一五七頁，該局九十二年七月十
      日《九二》苗警栗刑字第○九二○○一○三七七號函），致無法在審理中進一
      步查證，但在被告戊○○車上扣有棍棒一支是事實。而證人乙○○、邱添勝與
      被告二人，並無仇恨，所證亦無不合情理之處。被告戊○○與告訴人雖無仇恨
      ，但是己○○與告訴人曾因勸廖桂梅打牌情事有過節，戊○○為己○○的好友
      ，加上被告二人於上午三時許出現在文峰國小前，所辯又不可採，因此本院認
      定被告二人確實有事實欄所述的行為。
二、核上訴人即被告戊○○、己○○所為，均係犯刑法第二百七十七條第一項之普通
    傷害罪及同法第三百五十四條之毀損罪。被告前開傷害及毀損犯行，有犯意聯絡
    及行為分擔，均為共同正犯。被告二人所犯上開二罪，犯意個別，罪名不同，均
    應予分論併罰，應非牽連犯特並敘明。原審以被告二人罪證明確，適用刑法第二
    百七十七條第一項、第三百五十四條、第二十八條、第四十一條、第五十一條第
    五款，罰金罰鍰提高標準條例第一條前段、第二條之規定，並分別審酌被告二人
    之素行、犯罪之動機在於報復、目的為毆打他人身體及毀損他人鋁門上的玻璃、
    電視機及電話、下手之輕重、被告與被害人平日之關係、造成告訴人受有事實欄
    的傷害及毀損結果暨犯罪後未向告訴人道歉或賠償被害人，且均否認犯行，告訴
    人也不願意原諒被告等情狀，分別量處如原判決主文所示之刑，並均諭知易科罰
    金之折算標準及定其應執行刑暨均諭知易科罰金之折算標準。另被告等持以毆打
    告訴人之棍棒，原扣案一支，但依據苗栗縣警察局苗栗分局函覆已滅失，亦無證
    據顯示仍屬存在，為免日後執行發生困難，爰不予宣告沒收，一併敘明之。經核
    其認事用法均無違誤，量刑亦稱允當，被告二人上訴意旨仍執陳詞，否認犯罪，
    指摘原審判決不當，為無理由，應予駁回。
三、據上論斷，依刑事訴訟法第三百六十八條，判決如主文。
本案經檢察官丙○○到庭執行職務。
中      華      民      國　    九十三   年     　九      月   二十九   日
                                    臺灣高等法院臺中分院刑事第六庭
                                          審判長法　官　李　文　雄
                                                法　官  陳　秀　
                                                法  官　陳　嘉　雄
右正本證明與原本無異。
不得上訴。
                                                書記官  陳  信  和
中      華      民      國　    九十三   年     　九      月    三十　  日
                                                                        Ｉ
